【裁判字號】    88,訴,673
【裁判日期】    900528
【裁判案由】    竊盜等
【裁判全文】
臺灣基隆地方法院刑事判決                          八十八年度訴字第六七三號
    公  訴  人  臺灣基隆地方法院檢察署檢察官
    被      告  庚○○
右列被告因竊盜等案件，經檢察官提起公訴 (八十八年度偵字第六０七一號、八十八
年度偵字第六二０二號)，本院判決如左：
    主  文
庚○○未經許可，製造刀械，處有期徒刑柒月，併科罰金新台幣伍萬元，罰金如易服
勞役以新台幣玖佰元即銀元參佰元折算壹日，扣案武士刀壹把沒收之；又共同連續結
夥三人以上竊盜，累犯，處有期徒刑拾月；又對於公務員依法執行職務時，施強暴，
累犯，處有期徒刑參月。應執行有期徒刑壹年陸月，併科罰金新台幣伍萬元，罰金如
易服勞役以新台幣玖佰元即銀元參佰元折算壹日，扣案武士刀壹把沒收之。
    事  實
一、庚○○前曾於民八十四年間因違反麻醉藥品管理條例案件，經台灣高等法院判處
    有期徒刑二年確定，於八十七年一月二日縮刑期滿執行完畢。其明知非經中央主
    管機關許可，不得製造刀械，竟於八十三年三、四月間在基隆市安樂區○○○路
    一七五巷一九之一號住處及其工作之位於基隆市○○○路之鐵工廠，製造具殺傷
    力之武士刀一把。於八十七年執行完畢後，仍不知悔改，竟另行起意，基於意圖
    為自己不法所有之概括犯意，分別於八十八年十月五日（起訴書誤為九月五日）
    晚間十時許及同年十月六日上午八時許，夥同成年人丙○○（業經本院八十八年
    度簡上字第五二號判處有期徒刑一年確定）、乙○○結夥三人以上，分別在基隆
    市○○○街二巷二六之七號及基隆市○○○路一一０之二四號，與乙○○共同把
    風，推由丙○○以其所有之鑰匙一串下手分別竊得吳信東所有ＧＫＶ─四四六號
    及吳婷娟所有車號ＡＷＤ─三九三號機車。庚○○復於同年月六日晚間，承前之
    概括犯意，徒手侵入在基隆市○○○街三０巷七七號丁○○住處地下室，以自備
    之機車鑰匙竊取丁○○所有車號ＧＱＤ─七七六號機車，得手後供己騎用。嗣於
    同年十月十一日下午二時四十分許，為警在其基隆市○○○路一七五巷十九之一
    號住處執行拘提查獲，並當場扣得武士刀一把，庚○○且帶同警方至基隆市○○
    路一００巷內查獲前揭車號ＧＱＤ─七七六號機車。庚○○又於同年十月十八日
    上午，受其友人陳嶸睿之託將車號Ｑ五─六四九七號自小客車返還予陳嶸睿之姊
    戊○○時，未得戊○○同意，僅告知陳嶸睿伊欲借用該車一日，即擅自將前開自
    用小客車駛離，翌（十九）日戊○○誤以為該車失竊，而向基隆市警察局第四分
    局大武崙派出所報案，同日上午庚○○告知戊○○之夫辛○○伊借用車輛時不慎
    將車輛輪胎損壞，迨修理完畢即將前揭車輛返還時，得知戊○○已報案，即於同
    日下午與戊○○共同至大武崙派出所向警員甲○○表明其未經戊○○同意即使用
    該車，惟已返還之事實，嗣於同日晚間七時許，甲○○制作筆錄完畢，擬將其依
    竊盜罪嫌移送台灣基隆地方法院檢察署偵辦，庚○○竟試圖脫逃，並對於依法執
    行職務之公務員甲○○，與之拉扯而施強暴脅迫，使甲○○受有右前臂及頸部前
    下方抓傷之傷害（傷害部分未據告訴）。
二、案經基隆市警察局移送暨基隆市警察局第四分局移送台灣基隆地方法院檢察署檢
    官偵查起訴。
    理  由
一、訊據被告對於在右揭時、地製造武士刀及與派出所與警員甲○○發生爭執拉扯等
    事實坦承不諱，惟矢口否認竊取丁○○所有車號ＧＱＤ─七七六號機車及吳婷娟
    所有車號ＡＷＤ─三九三號、吳信東所有車號ＧＫＶ─四四六號機車之犯行。辯
    稱伊從未竊取機車，車號ＧＱＤ─七七六號機車係伊向丙○○所借，十月五日及
    十月六日伊雖與丙○○、乙○○共同至基隆市○○○街及基金一路等地，惟伊並
    不知丙○○行竊之事，亦未為之把風云云。經查：（一）被告庚○○於右揭時、
    地製造具有殺傷力之武士刀之事實，有扣案武士刀一把、照片三幀在卷可稽，且
    扣案之武士刀一把，經送基隆市警察局鑑定結果，編號Ａ把刀械刀刃長度五十公
    分，刀柄長度二十二公分、特徵刀刃單面開鋒，屬槍砲彈藥刀械管制條例所列管
    之刀械，亦有基隆市警察局（八八）基警刑五字第一四七０號函附卷足憑。（二
    ）被告於前揭時地竊取車號ＧＱＤ─七七六號機車之事實，迭據其於八十八年十
    月十一日警訊時、偵查中及本院八十九年三月九日、同年三月二十七日調查期日
    供承不諱，並經被害人丁○○於本院調查中證述屬實，復有贓物認領保管收據一
    紙在卷可稽，且前揭機車係被告為警查獲時，帶同警方人員至安一路起獲乙情，
    亦如前述，被告嗣雖辯稱前揭機機係向丙○○借用云云，惟其先於八十九年五月
    三十日警訊中辯稱「該車係我向丙○○借來騎用的，因為隔天我聽說丙○○因竊
    盜機車案為警方逮捕，所以我就向他借來ＧＱＤ─七七六號機車，停放於本市○○路一００巷內」、「（問：你為何會帶同警方去取出該車？）因為丙○○被抓
    ，而這部車又是我向他借的，丙○○又說我有參與，我才認定那部車應該是贓物
    」、「（問：你稱未與丙○○一同參與偷車，當時你與丙○○、乙○○至樂利三
    街國家新城處做何事、如何至該處？）是該建中提議去找朋友，搭計程車上去的
    」，嗣於九十年三月十二日警方帶同被告與丙○○、乙○○至基隆市○○○街、
    安樂路二段及基金一路等處確認渠等三人共同行竊地點時復改稱「（問：你與丙○○、乙○○共涉幾件竊盜案？）二件。地點是在本市○○○路、安和一街各一
    件」、「於八十八年九月間我們三人由丙○○騎乘（機車）三貼至基金一路一一
    ０之二四號前，丙○○獨自一人進入裡面停車場，不知做什麼，不久見他騎一輛
    機車出來，之後我們三人騎那輛新的機車一由丙○○騎乘載我們二人三貼離去。
    至於安和一街二巷二六之七號前那件，是我們三人共同搭乘計程車在安樂路二段
    下車，徒步進入巷內，當時我說要去打電話，便往安和街二巷方向走去尋打電話
    ，之後便見丙○○以機車載乙○○來找我... 」、「（問：至於樂利三街涉案部
    分，詳細地址、方法為何？）沒有這個地點，當時記錯了，實際只有二處」、「
    （問：於事件後，你有否再見丙○○騎乘該二輛機車出現？）沒有」（見九十年
    三月十二月警訊筆錄），被告不僅就前揭機車是否伊與乙○○、丙○○共同至案
    發現場，由丙○○下手竊取而得等情，所供前後不一，且被告若未竊取該機車，
    於知悉遭丙○○誣陷後，為自己澄清猶恐不及，豈有反向丙○○借用前揭機車，
    且未即刻返還而置於自己實力支配之下數日，自陷於不利境地之理？足徵被告事
    後翻異前詞，純為飾卸，要無可採。至證人丙○○雖於本院八十九年四月二十七
    日調查程序中證稱前揭機車為其所竊取，惟其於警訊及偵查中均未提及此部分犯
    罪事實，且於九十年三月十二日與被告及乙○○共同至基隆市○○○路等現場確
    認後供稱伊並未至基隆市○○○街行竊（見前揭警訊筆錄），顯見證人丙○○於
    本院調查中所為上開證言，因其記憶不清而與事實有所出入，亦不足採。（三）
    車號ＧＫＶ─四四六號機車為吳信東所有，於八十八年十月五日在基隆市○○○
    街二巷二六之七號失竊，車號ＡＷＤ─三九三號機車為吳婷娟所有，於八十八年
    十月五日在基隆市○○○路一一０之二四號失竊之事實，業據被害人吳信東、吳
    婷娟於警訊中指述綦詳，並有贓物認領保管收據二紙附卷可稽。被告雖辯稱伊於
    八十八年十月五日晚間十時許及十月六日上午八時許，與證人丙○○及乙○○共
    同至基隆市○○路及安和一街等處，惟不知丙○○前往該等處所之目的係為行竊
    云云，共犯丙○○、乙○○亦於九十年三月十二日警訊中附和其詞，供稱被告庚○○並不知丙○○行竊之事云云。惟查被告於十月五日晚間與共犯丙○○、乙○○共同至基隆市○○路○段及安和一街口附近，竊取車號ＧＫＶ─四四六號機車
    ，由丙○○下手實施，庚○○、乙○○二人把風等情，迭據丙○○於八十八年十
    月十一日警訊時、台灣基隆地方法院檢察署八十八年度偵字第五四三六號案件偵
    查中及本院八十八年度簡上字第五二號竊盜案件調查審理中供述明確（見本院前
    揭案件八十八年十一月十七日訊問筆錄、同年十二月二十二日審判筆錄），況依
    被告及共犯丙○○、乙○○於九十年三月十二日警訊中所供，被告二次隨丙○○
    、乙○○外出，竟均不知丙○○等人至該處之目的，且到達後竟僅在旁觀望甚或
    逕自找尋公用電話，全然未理會丙○○等二人之行動，待丙○○取得機車後三人
    即共乘該機車離去，其中一次尚且將原先騎乘之機車棄置於現場各節，均與常情
    相違，益徵被告庚○○及共犯丙○○、乙○○所稱被告不知丙○○、乙○○於前
    揭時地行竊之事云云，均非實在，無足採取。（四）被告於八十八年十月十九日
    晚間七時許在基隆市警察局第四分局大武崙派出所，為避免遭移送，而對於依法
    執行職務之公務員甲○○，與之拉扯並加以推打，使甲○○受有右前臂及頸部前
    下方抓傷之傷害之事實，迭據被害人甲○○迭於偵查及本院調查中證述綦詳，並
    有報告書一紙、長庚紀念醫院診斷證明書一紙、甲○○受傷照片三幀附卷可稽，
    堪認被告自白與事實相符。綜上所述，本件事證明確，被告犯行洵堪認定，應依
    法論科。
二、查武士刀係屬槍砲彈藥刀械管制條例第四條第一項第三款所稱之刀械，業經內政
    部警政署於八十一年八月十日以台內警字第八一八二二八一號函公告在案，非
    經許可，不得製造、販賣、運輸、持有或陳列，被告未經許可製造武士刀之行為
    ，係犯槍砲彈藥刀械管制條例第十四條第一項之未經許可製造刀械罪；又其二次
    與共犯丙○○、乙○○共同竊取機車之行為，係犯核被告所為，係刑法第三百二
    十一條第一項第四款之結夥三人以上竊盜罪；其所為竊取被害人丁○○所有機車
    部分犯行，係犯刑法第三百二十一條第一款之夜間侵入住宅竊盜罪；其對警員甲○○拉扯之犯行，係犯第一百三十五條第一項對於執行職務公務員施以強暴脅迫
    罪。被告庚○○與丙○○、乙○○間，就竊取車號ＧＫＶ─四四六號、ＡＷＤ─
    三九三號機車部分犯行，有犯意聯絡，行為分擔，均為共同正犯。又被告先後三
    次之竊盜犯行，時間緊接，犯罪構成要件相同，雖構成不同之加重竊盜罪名，仍
    顯係基於概括犯意反覆為之，應依連續犯規定從情節較重之結夥三人以上加重竊
    盜罪名，並加重其刑。又其所犯上開各罪間，犯意各別，罪名互異，應予分論併
    罰。被告持有上開刀械之行為，應為製造行為所吸收，不另論罪。又被告有事實
    欄所載犯罪科刑執行情形，此有本院被告全國前案紀錄表在卷可稽，其於有期徒
    行執行完畢後，五年內再犯本件加重竊盜及妨害公務等有期徒刑以上之罪部分，
    為累犯，應依刑法第四十七條規定，遞加重其刑。又被告竊取車號ＡＷＤ─三九
    三號機車部分之犯行雖未據公訴人起訴，惟此部分犯罪事實與起訴之犯罪事實有
    連續犯之裁判上一罪關係，本院自得併予審理。爰審酌被告年輕力壯竟不思以正
    當方式獲取財物，一有需要即四處竊取機車，全然無尊重他人財產權之觀念，及
    其竊盜之次數、犯罪所生危害、犯罪後僅坦承未經許可製造武士刀及對執行職務
    之公務員施強暴脅迫部分之犯行，就竊盜犯行則一再狡卸，且供詞反覆矛盾，已
    非僅行使被告為自己辯護之權利，足認其犯罪後態度非佳等一切情狀，量處如主
    文所示之刑，及定其應執行之刑，並諭知罰金易服勞役之折算標準。扣案武士刀
    一把，係槍砲彈藥刀械管制條例所管制之刀械，依法非經許可不得持有，而屬違
    禁物，爰依法宣告沒收，至被告用以竊取被害人丁○○所有機車之鑰匙，已為被
    告丟棄而滅失，業據被告於警訊中供明（見八十八年十月十一日警訊筆錄），爰
    不為沒收之諭知，併此敘明。
三、公訴意旨另以：被告庚○○基於意圖為自己不法所有之概括犯意，於八十八年九
    月三日在基隆市不詳地點竊取己○○所有車號ＧＫＶ─一四五號機車，並於八十
    八年十月十九日凌晨一時許，在基隆市○○街一０四號前，持先前複製之戊○○
    所有車號Ｑ五─六四九七號自用小客車鑰匙，竊取該汽車，因認被告此部分犯行
    亦涉有竊盜罪嫌云云。按犯罪事實應依證據認定之，無證據不得推定其犯罪事實
    。又不能證明被告犯罪者，應諭知無罪之判決，刑事訴訟法第一百五十四條、第
    三百零一條第一項分別定有明文。次按事實之認定，應憑證據，如未能發現相當
    之證據，或證據不足以證明，自不能以推測或擬制之方法，以為裁判之基礎；又
    認定犯罪事實所憑之證據，無論直接或間接證據，其為訴訟上之證明，須達於通
    常一般之人均不致有懷疑，而得確信其為真實之程度者，始得據為有罪之認定，
    倘其證明尚未達到此一程度，而有合理之懷疑時，尚難作為有罪之認定基礎；又
    認定不利於被告之事實，須依積極證據，苟積極證據不足為不利於被告事實之認
    定時，即應為有利於被告之認定，更不必有何有利之證據（最高法院四十年台上
    字第八六號、七十六年台上字第四九八六號、三十年上字第八一六號判例意旨參
    照）。公訴人認被告有前開犯行，無非以共犯丙○○於警訊中之供述，及卷附贓
    物認領保管收據一紙、扣案汽車鑰匙一把為其論據。訊據被告庚○○堅決否認上
    揭竊盜犯行，辯稱：伊未竊取亦從未騎用車號ＧＫＶ─一四五號機車，至車號Ｑ
    五─六四九七號自用小客車係伊向其友人即戊○○之弟陳嶸睿借用，用畢即返還
    予戊○○，伊並無竊取該車之意等語。經查：丙○○於八十八年十月十五日警訊
    中固供稱伊於八十八年八月底某日見被告騎乘車號ＧＫＶ─一四五號機車在基隆
    市大武崙地區閒逛，並將該機車停放於基金二路一巷一三四號旁，熄火之際以鑰
    匙慢慢上下撬始能熄火，惟查前揭機車係於八十八年九月三日在其所有人己○○
    武聖街五十六號二樓住處樓下失竊乙情，業據證人己○○於本院調查中證述明確
    。該機車既係於八十八年九月三日始失竊，被告自無於同年八月底騎乘該車為丙○○所見之可能，是共犯丙○○上開證言顯與事實不符，無足採取，自不能作為
    認定被告確有竊取己○○所有之ＧＫＶ─一四五號機車犯行之證據。又按竊盜罪
    之成立，以意圖為自己或他人不法之所有為其要件，經查被告係於八十八年十月
    十八日受被陳嶸睿之託將車號Ｑ五─六四九七號自小客車返還予陳嶸睿之姊戊○○時，未得戊○○同意，僅告知陳嶸睿伊欲借用該車一日，即擅自將前開自用小
    客車駛離，翌日上午戊○○誤以為該車失竊，而向基隆市警察局第四分局大武崙
    派出所報案，同日近中午時庚○○主動告知戊○○之夫辛○○伊於借用該車時，
    不慎將車輪損壞，迨修理完畢即返還車輛，辛○○即聯絡戊○○共同與被告至大
    武崙派出所說明之事實，業據證人陳嶸睿及辛○○於本院調查中證述屬實（見本
    院八十九年五月二十九日、九十年四月十九日訊問筆錄），準此，被告擅將戊○○所有之前揭自用小客車駛離供己使用，其意僅在暫時借用，並無為自己不法所
    有之意圖甚明，揆諸前開說明，自不能以此令被告負竊盜之罪責。此外復查無任
    何積極證據足資證明被告有何公訴人所指之上揭竊盜犯行，本應為無罪之諭知，
    惟因公訴人認此部分事實與前開有罪部分具有連續犯之裁判上一罪關係，爰不另
    為無罪之諭知。
據上論斷，應依刑事訴訟法第二百九十九條第一項前段，槍砲彈藥刀械管制條例第十
四條第一項，刑法第十一條前段、第二十八條、第三百二十一條第一項第四款、第一
百三十五條第一項、第五十六條、第四十七條、第五十一條第五款、第三十八條第一
項第一款，罰金罰鍰提高標準條例第一條前段、第二條，現行法規所定貨幣單位折算
新台幣條例第二條，判決如主文。
本案經檢察官周慶華到庭執行職務
中    華     民     國      九十        年      五      月    十七      日
                                      臺灣基隆地方法院刑事第三庭
                                            法  官    姚  貴  美
右正本證明與原本無異。
對於本件判決如有不服，應於收受送達後十日內，向本院提出上訴書狀，上訴於臺灣
高等法院，並按他造當事人之人數附具繕本。
                                            書記官    明  祖  斌
中    華     民     國      九十        年      五      月    二十八    日
附錄論罪法條
槍砲彈藥刀械管制條例第十四條第一項：
未經許可，製造、販賣或運輸刀械者，處三年以下有期徒刑，併科新台幣一百萬元以
下罰金。
刑法第三百二十一條第一項第四款：
犯竊盜罪而有左列情形之一者，處六月以上五年以下有期徒刑：
四、結夥三人以上而犯之者。
刑法第一百三十五條第一項：
對於公務員依法執行職務時，施強暴脅迫者，處三年以下有期徒刑、拘役或三百元以
下罰金。


司法院資訊處製作；財團法人民間司法改革基金會備份。
